臺灣高等法院刑事判決
上　訴　人
即　被　告　甲○○
上列上訴人因違反毒品危害防制條例案件，不服臺灣板橋地方法
院96年訴字第562號，中華民國96年4月17日第一審判決（起訴案
號：臺灣板橋地方法院檢察署96年毒偵字第712號），提起上訴
，本院判決如下：
    主    文
上訴駁回。
    事    實
一、甲○○前於民國（下同）86年間因施用第二級毒品，經本院
    87年上訴字第4573號裁定送勒戒處所觀察、勒戒後，認有繼
    續施用毒品之傾向，再裁定令入戒治處所施以強制戒治，嗣
    因執行強制戒治成效及格，無繼續戒治之必要，本院乃裁定
    停止戒治，所餘期間付保護管束，於88年9月17日釋放出所
    ，該付保護管束期間至89年2月20日期滿而未經撤銷，視為
    強制戒治期滿，經判決免刑確定。甲○○復於92年間因施用
    第一級毒品，經臺灣板橋地方法院92年訴字第1025號判決有
    期徒刑7月確定；又於93年間因施用第二級毒品，經臺灣板
    橋地方法院93年簡字第411號判決有期徒刑4月確定；上揭二
    案經臺灣板橋地方法院93年聲字第1109號裁定應執行有期徒
    刑10月確定，於93年1月9日入監服刑，同年11月4日縮短刑
    期執行完畢。
二、詎甲○○猶不思戒絕毒癮，基於施用第一級毒品海洛因之犯
    意，於95年9月21日某時許，在臺北縣永和巿民樂街某友人
    住處內，以將第一級毒品海洛因和水稀釋後用針筒注射之方
    式，施用第一級毒品海洛因一次。嗣於95年9月22日上午9時
    40分許，因另案遭通緝而為警在臺北縣永和巿永亨路178 號
    秀朗郵局內查獲，並採集其尿液送驗結果，呈鴉片類嗎啡陽
    性反應，而得悉上情。
三、案經臺北縣政府警察局永和分局報請臺灣板橋地方法院檢察
    署檢察官偵查起訴。
    理    由
一、上揭犯罪事實，業據上訴人即被告甲○○於偵查及原審審理
    時自白不諱（見偵查卷第16頁及原審卷第29頁至第32頁），
    而被告於95年9月22日上午10時10分許為警採集尿液送臺灣
    檢驗科技股份有限公司以ＧＣ／ＭＳ氣相層析／質譜儀法確
    認檢驗結果，呈鴉片類嗎啡陽性反應，有該公司出具之濫用
    藥物尿液檢驗報告以及臺北縣政府警察局永和分局查獲違反
    毒品危害防制條例案件犯嫌代碼對照表各一件附卷可稽（見
    同上偵查卷第6頁、第7頁），被告自白與事實相符。
二、按毒品危害防制條例於92年7月9日修正公布，自93年1月9日
    施行，其中第20條、第23條將施用毒品之刑事處遇程序，區
    分為「初犯」及「5年內再犯」、「5年後再犯」。依其立法
    理由之說明：「初犯」，經觀察、勒戒或強制戒治後，應為
    不起訴處分或不付審理之裁定；經觀察、勒戒或強制戒治執
    行完畢釋放後，「5年內再犯」者，因其再犯率甚高，原實
    施之觀察、勒戒及強制戒治既已無法收其實效，爰依法追訴
    或裁定交付審理。至於經觀察、勒戒或強制戒治執行完畢釋
    放後，「5年後再犯」者，前所實施之觀察、勒戒或強制戒
    治已足以遮斷其施用毒品之毒癮，為期自新及協助其斷除毒
    癮，仍適用「初犯」規定，先經觀察、勒戒或強制戒治之程
    序。從而依修正後之規定，僅限於「初犯」及「5年後再犯
    」二種情形，始應先經觀察、勒戒或強制戒治程序。倘被告
    於5年內已再犯，經依法追訴處罰，縱其第3次（或第3次以
    上）再度施用毒品之時間，在初犯經觀察、勒戒或強制戒治
    執行完畢釋放5年以後，已不合於「5年後再犯」之規定，且
    因已於「5年內再犯」，顯見其再犯率甚高，原實施觀察、
    勒戒或強制戒治，已無法收其實效，即應依該條例第10 條
    處罰（參見最高法院95年第7次刑事庭會議意旨）。
三、查被告有前揭事實欄一所載之犯罪科刑執行情形，有本院被
    告全國前案紀錄表在卷可稽（見本院卷第12頁至第18頁），
    被告初犯施用毒品罪而先後經法院裁定送勒戒處所及令入戒
    治處所分別施以觀察、勒戒及強制戒治，而於89年2月20日
    視為強制戒治期滿，然其在釋放後5年內再犯施用毒品罪而
    遭臺灣板橋地方法院判處徒刑確定，此次又犯（三犯以上）
    施用第一級毒品罪，依前揭說明，應依法追訴處罰，被告犯
    行堪以認定。
四、至於被告自95年4月11日起至同年6月14日止，在臺北縣三重
    巿聯華街130之2號四樓住處等地，連續多次施用第一級毒品
    海洛因，前經臺灣板橋地方法院於95年9月29日以95年訴字
    第2165號判決有期徒刑9月，於同年10月21日確定（下稱前
    案），此有上揭刑事判決及本院被告前案紀錄表各一件在卷
    可查（見偵查卷第23頁至第25頁，本院卷第12頁至第18 頁
    ）。惟本案被告施用第一級毒品之行為，係在95年7月1日刑
    法修正施行後，而因刑法關於連續犯之規定業已刪除，且本
    案被告施用毒品之時間係在95年9月21日，與前案渠最後一
    次施用毒品之時間，已相隔3月之久，本案被告所為施用毒
    品犯行自無從依修正前刑法關於連續犯之規定，與前案犯罪
    事實論以連續犯或集合犯。從而，本案與前案被告施用毒品
    犯行既無連續犯之裁判上一罪關係或集合犯之實質上一罪關
    係，即非前案確定判決既判力所及，從而，本院自得就上揭
    公訴人起訴之犯罪事實為實體審理，附此敘明。
五、核被告所為，係犯毒品危害防制條例第10條第1項之施用第
    一級毒品罪。被告施用第一級毒品海洛因前非法持有第一級
    毒品海洛因之低度行為，應為其施用海洛因之高度行為所吸
    收，不另論罪。又被告有前揭事實欄一所載之犯罪科刑執行
    情形，有本院被告全國前案紀錄表在卷可稽（見本院卷第12
    頁至第18頁），其於5年內故意再犯本案有期徒刑以上之罪
    ，為累犯，應依刑法第47條第1項規定加重其刑。
六、原審審酌被告前已因施用毒品，經判決免刑，再犯施用毒品
    罪，被判決有罪入監執行徒刑完畢，仍不能戒除毒癮，更漠
    視法令禁制而犯本罪，顯見其自制能力甚低，惟其施用毒品
    所生危害，實以自戕身心健康為主，對於他人生命、身體、
    財產等法益，尚無明顯而重大之實害，兼衡其施用毒品之次
    數以及犯罪後坦承犯行之良好態度等一切情狀，適用毒品危
    害防制條例第10條第1項，刑法第11條前段、第47條第1項，
    判決被告有期徒刑11月，經核並無不合。
七、被告提起上訴，空言指摘原判決不當，核無理由，應予駁回
    。
八、被告經合法傳喚（被告於96年5月29日在臺灣臺北監獄士林
    分監收受傳票，於同年6月21日執行完畢出監），無正當理
    由不到庭，爰不待其陳述，逕行判決，併此敘明。
據上論斷，應依刑事訴訟法第368條、第371條，判決如主文。
本案經檢察官劉斐玲到庭執行職務。
中　　華　　民　　國　　96　　年　　 7　　月　　10　   日
                  刑事第十一庭審判長法  官  張連財
                          　  　　　法　官  楊照男
　　                                法  官  林明俊
以上正本證明與原本無異。
如不服本判決，應於收受送達後10日內向本院提出上訴書狀，其
未敘述上訴之理由者並得於提起上訴後10日內向本院補提理由書
（均須按他造當事人之人數附繕本）。
  　                                書記官  蕭詩穎
中　　華　　民　　國　　96　　年　　7 　　月　　13　　日
附錄本案論罪科刑法條：
毒品危害防制條例第10條
施用第一級毒品者，處六月以上五年以下有期徒刑。
